【裁判字號】    99,訴,536
【裁判日期】    991108
【裁判案由】    毒品危害防制條例等
【裁判全文】
臺灣桃園地方法院刑事判決               99年度訴字第536號
公  訴  人  臺灣桃園地方法院檢察署檢察官
被      告  丙○○
指定辯護人  本院公設辯護人乙○○
上列被告因違反毒品危害防制條例等案件，經檢察官提起公訴（
99年度偵字第11598 號），本院判決如下：
    主  文
丙○○共同運輸第三級毒品，累犯，處有期徒刑年。扣案如附
表一、二所示之物，均沒收。
    事  實
一、丙○○前曾於民國97年間因詐欺案件，經臺灣板橋地方法院
    以97年度簡字第7818號判決判處有期徒刑2 月確定，於98年
    2 月22日入監執行，於98年4 月21日執行完畢。詎不知悔改
    ，與郭玉彬、甲○○、真實姓名年籍不詳綽號為「阿張」之
    成年男子（下稱阿張）及周銓澤等人（以上均由檢察官另行
    偵辦），均明知愷他命為毒品危害防制條例第2 條第3 項明
    定之第三級毒品，亦屬行政院依懲治走私條例第2 條第4 項
    授權公告之「管制物品項目及其數額」所列甲項第4 款之管
    制進出口物品，未經主管機關許可，不得自國外運輸進入國
    內。詎其因經濟狀況非佳，缺錢花用，於99年3 月底，經甲
    ○○、郭玉彬先後在臺北縣新莊市○○路「玄德宮」附近邀
    約，向丙○○表示自中國大陸地區私運愷他命返臺，每私運
    1 公斤愷他命可獲得新臺幣（下同）5 萬元之報酬，經丙○
    ○應允後，先由郭玉彬出資辦理丙○○前往大陸之護照、簽
    證，並購買飛往澳門之機票，及提供相關食宿費用，其後丙
    ○○即於99年4 月12日至桃園國際機場與郭玉彬、阿張會合
    ，並與阿張共同搭乘澳門航空610 號班機前往澳門機場，其
    後搭乘計程車前往大陸珠海地區，並投宿在金域酒店。其後
    郭玉彬、阿張因認由大陸取得愷他命私運來臺費用過高，乃
    退出上開私運愷他命返臺之計劃，丙○○乃在周銓澤之安排
    下，轉而投宿在周銓澤位在大陸珠海地區某處之住處，於99
    年4 月26日上午某時在周銓澤上開住處內，周銓澤向丙○○
    表示其若攜帶愷他命返臺，即給予8,000 元人民幣，以清償
    其郭玉彬前開出資之護照、簽證、機票及酒店食宿等費用，
    並應允運輸愷他命之報酬為1 公斤5 萬元，當時周銓澤並以
    行動電話（搭配不詳之大陸地區門號，該行動電話及SIM 卡
    均無證據證明係周銓澤所有），撥打甲○○所使用門號0000
    000000號行動電話（以甲○○所有如附表二編號3 之行動電
    話，搭配甲○○之父親所申辦之如附表三編號1 之SIM 卡使
    用），周銓澤即與甲○○約定，丙○○攜帶愷他命回臺後，
    即將私運入臺之愷他命交付甲○○，丙○○為求償債與牟利
    ，乃與周銓澤、甲○○共同基於自大陸運輸第三級毒品愷他
    命私運進口之犯意聯絡（因郭玉彬、阿張於著手私運愷他命
    前即已退出本件私運愷他命之計劃，故與丙○○、周銓澤、
    甲○○無本件犯意聯絡），由丙○○於99年4 月26日中午某
    時，自行在大陸地區某處向不知情之某小販訂製如附表二編
    號2 所示之雙層內褲1 條，其後於99年4 月26日下午1 時30
    分許至下午2 時許間某時，周銓澤即在其上開住處內，將以
    如附表二編號1 所示塑膠袋分裝為3 包之如附表一所示愷他
    命，交付予丙○○，並教導及協助丙○○將上開3 包愷他命
    藏置於如附表二編號2 所示雙層內褲內。丙○○乃於99年4
    月26日下午2 時許即離開大陸珠海地區搭乘旅行社接駁車前
    往澳門機場，丙○○本欲搭乘當日下午5 時35分許之班機返
    臺，惟因無法排得機位，遲至99年4 月27日上午10時50分許
    ，方將上開所之愷他命，以上開方式夾藏，並自澳門地區搭
    乘澳門復航空NX-610號班機返回臺灣，於同日中午12時20分
    許抵達桃園國際機場，而運輸、私運管制物品愷他命入境臺
    灣得逞。嗣於99年4 月27日下午1 時10分許，丙○○即在桃
    園國際機場第一航廈入境海關檢查室第9 號申報台前，因行
    跡可疑，為財政部臺北關稅局人員會同內政部警政署航空警
    察局警員實施搜索而查獲，並扣得如附表一、附表二編號1
    、2 及附表三編號2 所示之物。警方並另循線於99年4 月27
    日下午5 時30分許，在臺北縣新莊市○○路891 號全家便利
    商店門口查獲甲○○，並扣得如附表二編號3 及如附表三編
    號1 所示之物。
二、案經內政部警政署航空警察局移送臺灣桃園地方法院檢察署
    檢察官偵查起訴。
    理  由
一、上開犯罪事實，業據被告丙○○迭於警詢、檢察官訊問及本
    院審理時坦承不諱：
（一）被告於上開時、地為警查獲隨身攜帶愷他命之事實，有照
      片10張、財政部臺北關稅局扣押貨物收據及搜索筆錄（見
      偵卷第13、14、21頁）可稽。依上開照片所示，上開毒品
      係以如附表二編號1 所示塑膠袋分裝為3 包後，再藏置於
      以如附表二編號2 所示雙層內褲，並穿著於身上方式攜帶
      入境，並有扣案如附表一、二所示之物可稽。再被告以上
      開方式夾藏之白色細晶體，經送鑑定結果，確含有第三級
      毒品愷他命成分（總毛重592.54公克、純度94% 、推估總
      純質淨重約544.00公克），有內政部警政署刑事警察局99
      年5 月11日刑鑑字第0990057680號鑑定書在卷為憑（見偵
      卷第66頁）。
（二）至證人即共犯甲○○於本院審理時固證稱：被告前往大陸
      前，並未與其聯絡，且周銓澤在大陸雖然與其電話聯絡，
      要伊代為保管物品，但伊不知道所保管之物為物何，且並
      未答應云云（見本院卷第77頁背面、第78頁），惟被告始
      終堅稱甲○○確有參與本件犯行，且就其所參與情節，供
      述綦詳，參諸甲○○於檢察官訊問時已明確供陳：周銓澤
      於99年4 月26日曾與其電話聯絡，表示丙○○要攜帶愷他
      命回臺，且丙○○抵臺後即會與伊聯絡，周銓澤要伊代為
      保管愷他命2 、3 天，伊打算拿到愷他命後便放在住處等
      語（見偵查卷第48、49頁），堪認甲○○確有參與本件私
      運愷他命犯行，其於本院審理時上開陳述，顯係牽涉本身
      利害而為之不實陳述，與事實不符，不足採信。
（三）丙○○前往大陸珠海地區時，雖與郭玉彬、阿張有或多或
      少之接觸，惟郭玉彬、阿張於本件著手私運愷他命前即已
      退出私運愷他命之計劃，而被告本次私運扣案愷他命入境
      係另與周銓澤、甲○○謀議，業據被告所供明，復無證據
      證明郭玉彬、阿張與被告、周銓澤、甲○○有本件私運愷
      他命之犯意聯絡，故應認被告、周銓澤、甲○○為本次私
      運扣案愷他命入境犯行之共犯，一併敘明。
（四）綜上，足認被告上揭任意性自白與事實相符，被告運輸及
      私運愷他命之犯行明確，洵堪認定。
二、論罪科刑：
（一）查愷他命係毒品危害防制條例第2 條第2 項第3 款規定之
      第三級毒品；並為行政院依懲治走私條例第2 條第4 項授
      權訂定之管制物品項目及其數額甲項第4 款規定之毒品，
      屬管制進出口之物品。又運輸毒品罪祇以所運輸之毒品已
      實施運送為已足，並非以運抵目的地為完成犯罪之要件，
      換言之，區別該罪既遂、未遂之依據，應以已否起運為準
      ，既已起運，構成該罪之輸送行為即已完成，不以達到目
      的地為既遂條件，最高法院92年度台上字第3096號判決意
      旨參照；再毒品危害防制條例第4 條所稱之「運輸」毒品
      ，係指轉運輸送毒品而言，固不以國外輸入國內或國內輸
      出國外者為限，其在國內運送者，亦屬之，且不以為他人
      輸送為必要，即為自己輸送者，亦包括在內（最高法院97
      年台上字第1249 號 判決參照）。又香港、澳門回歸中國
      （大陸）後，為規範及促進臺灣地區與香港、澳門之經貿
      、文化及其他關係，特制定香港澳門關係條例，明定臺灣
      地區與香港或澳門貿易，得以直接方式為之，並於臺灣地
      區與大陸地區直接通信、通航或通商前，得視香港或澳門
      為第三地，排除臺灣地區與大陸地區人民關係條例在香港
      、澳門之適用，此觀香港澳門關係條例第1 條第2 項、第
      35條第1 項前段、第57條及同條例施行細則第2 條之規定
      自明。且香港為世界貿易組織（WTO ）之會員，乃一獨立
      之關稅領域，香港澳門關係條例第35條第2 項、第3 項復
      規定，輸入或攜帶進入臺灣地區之香港或澳門物品，以進
      口論，輸往香港或澳門之物品，以出口論，分別依輸入物
      品、輸出物品有關法令之規定辦理。從而自香港、澳門私
      運管制物品進口逾公告數額，應逕依懲治走私條例第2 條
      第1 項論處，無庸引用懲治走私條例第12條之規定，固有
      最高法院93年5 月11日93年度第3 次刑事庭會議決議意旨
      足資參照。然被告係將其在大陸廣東省珠海地區購得之上
      開愷他命，先運往澳門，再由澳門搭機運抵臺灣，自屬由
      大陸地區私運第三級毒品愷他命入境臺灣，核被告所為，
      係犯毒品危害防制條例第4 條第3 項運輸第三級毒品罪及
      懲治走私條例第2 條第1 項之私運管制物品罪。依毒品危
      害防制條例第11條第5 項規定，就持有第三級毒品純質淨
      重達20公克以上者，有科處刑罰之規定。而本件被告遭查
      獲所持有之第三級毒品愷他命，經鑑定結果，推估其驗前
      總純質淨重約544.00公克，則其所持有第三級毒品純質淨
      重達20公克以上，依上開說明，被告持有第三級毒品愷他
      命之低度行為，自為運輸之高度行為所吸收，不另論罪。
      被告與甲○○、周銓澤間，有犯意聯絡及行為分擔，均為
      共同正犯。被告係以1 行為同時觸犯上開2 罪名，為想像
      競合犯，依刑法第55條之規定，應從一重之運輸第三級毒
      品罪論處。又被告丙○○有如事實欄所載之犯罪科刑及執
      行紀錄，有臺灣高等法院被告前案紀錄表在卷可憑，其於
      有期徒刑執行完畢後，5 年以內故意再犯本案有期徒刑以
      上之罪，為累犯，應依刑法第47條第1 項規定加重其刑。
      按毒品危害防制條例第17條第1 項規定；「犯第4 條至第
      8 條、第10條或第11條之罪，供出毒品來源，因而查獲其
      他正犯或共犯者，減輕或免除其刑。」同條第2 項規定：
      「犯第4 條至第8 條之罪於偵查及審判中均自白者，減輕
      其刑。」查被告於偵查中及本院審理時均自白運輸第三級
      毒品罪，應依毒品危害防制條例第17條第2 項規定減輕其
      刑。又被告供出毒品來源為周銓澤，使共犯周銓澤因被告
      供述經檢察官另行簽分偵辦，有臺灣桃園地方法院檢察署
      99年8 月4 日函及本院公務電話紀錄在卷（見本院卷第47
      、55頁）可佐，爰依毒品危害防制條例第17條第1 項規定
      遞減輕其刑（至被告雖另供出共犯甲○○，惟甲○○係在
      被告丙○○供出毒品來源前，偵查機關即已發覺其犯行，
      有本院上開公務電話紀錄可稽，故甲○○並非因被告供出
      而查獲，一併敘明。），依刑法第71條第2 項規定，當先
      依毒品危害防制條例第17條第2 項減輕其刑，再依同條例
      第17條第1 項遞減其刑（最高法院99年度台上字第5991號
      判決意旨參照），並依法先加後減之。爰審酌被告因貪圖
      報酬之蠅頭小利，竟共同為本件運輸第三級毒品與私運管
      制物品進口犯行，惟素行尚可，並事後坦承犯行且交待渠
      等所知犯罪情節犯後態度良好，暨衡被告犯罪動機、目的
      、手段、運輸愷他命數量及所生危害，公訴人具體求處有
      期徒刑3 年，亦屬妥適等一切情狀，量處如主文所示之刑
      ，以資懲儆。
（二）沒收；
    1.按毒品危害防制條例案件對於查獲之製造、運輸、販賣、
      意圖販賣而持有、以非法方法使人施用、引誘他人施用及
      轉讓第三、四級毒品之沒收，並無特別規定，如其行為已
      構成犯罪，則該毒品即屬不受法律保護之違禁物，應回歸
      刑法之適用，依刑法第38條第1 項第1 款之規定沒收之（
      最高法院96年度台上字第6867號判決意旨參照）。依上開
      說明，扣案如附表一所示之物經鑑定結果，檢出第三級毒
      品愷他命成分，已如前述，因被告運輸該毒品已構成犯罪
      ，則如附表一所示之愷他命，即屬不受法律保護之違禁物
      ，應依刑法第38 條第1項第1款之規定沒收之。
    2.如附表二編號1 所示包裝前開愷他命之包裝袋3 個（總重
      13.81 公克）及如附表二編號2 所示雙層內褲1 條，分屬
      共犯周銓澤、被告所有，具有防止毒品裸露、逸出、防潮
      之功用，以及便於攜帶、運輸之用，而扣案如附表二編號
      3 所示之物，係共犯甲○○所有供聯絡本件運輸事宜所用
      ，故附表二所示之物均係供運輸毒品所用之物，均依毒品
      危害防制條例第19條第1 項前段規定宣告沒收。按毒品危
      害防制條例第19條第1 項規定性質上係沒收之補充規定。
      其屬於本條所定沒收之標的，如得以直接沒收者，判決主
      文僅宣告沒收即可，不生「追徵其價額」或「以其財產抵
      償之」問題，須沒收之標的全部或一部不能沒收時，始生
      「追徵其價額」或「以其財產抵償之」選項問題（最高法
      院99年度第5 次刑事庭會議參照）。則上開物品既已扣案
      ，自無不能沒收之虞，無併諭知追徵其價額或以其財產抵
      償之必要（最高法院95年度台上字第1001、3133號判決意
      旨參照）。
    3.扣案如附表三編號1 所示之物，雖係供作聯繫接洽私運前
      開愷他命所用之門號，惟屬共犯甲○○之父所有，業據甲
      ○○陳明在卷（見本院卷第78頁），依法不得沒收。至扣
      案如附表三編號2 所示之物，無證據證明與本案有關，自
      亦不得宣告沒收。
    4.至被告所稱共犯周銓澤使用與共犯甲○○聯繫所用之行動
      電話（搭配不詳之大陸門號），並未扣案，且無證據證明
      該行動電話（含SIM 卡）係屬被告或共犯所有，爰亦不宣
      告沒收之。
    5.另共犯周銓澤允諾給與之報酬，惟該款項尚未經被告實
      際取得，自無庸宣告沒收。
    6.再「犯毒品危害防制條例第4 條至第9 條、第12條、第13
      條或第14條第1 項、第2 項之罪者，其供犯罪所用之物或
      因犯罪所得之財物，均沒收之，如全部或一部不能沒收時
      ，追徵其價額或以其財產抵償之，為該條例第19條第1 項
      所明定。是凡犯該條例第4 條至第9 條、第12條、第13條
      或第14條第1 項、第2 項之罪，其供犯罪所用之物或因犯
      罪所得之財物，法院於裁判時即應併為沒收之宣告，並無
      自由酌裁之權。但所謂犯運輸毒品罪所用之物，必與運輸
      毒品犯罪本身，有直接密切之關聯為限，與該犯罪無直接
      關係之物品，自不及之。」最高法院93年度台上字第1456
      號判決意旨參照，本件共犯周銓澤交付被告之人民幣8,00
      0 元，係要被告歸還郭玉彬原出資之護照、簽證、機票及
      酒店食宿等費用，而該等費用係被告往返臺灣、大陸之間
      必要之交通支出，非供運輸毒品之用，亦非運輸毒品所得
      之對價，不在毒品危害防制條例第19條第1 項所規定宣告
      沒收之列，一併敘明。
據上論斷，應依刑事訴訟法第299 條第1 項前段，毒品危害防制
條例第4 條第3 項、第17條第1 項、第2 項、第19條第1 項前段
，懲治走私條例第2 條第1 項、第11條、第12條，刑法第11條、
第28條、第55條、第47條第1 項、第38條1 項第1 款，判決如主
文。
本案經檢察官林郁芬到庭執行職務。
中    華    民    國    99    年    11    月    8     日
                  刑事第七庭審判長法  官  鄭吉雄
                                  法  官  廣于霙
                                  法  官  毛松廷
以上正本證明與原本無異。
如不服本判決應於收受判決後10日內向本院提出上訴書狀，並應
敘述具體理由。其未敘述上訴理由者，應於上訴期間屆滿後20日
內向本院補提理由書( 均須按他造當事人之人數附繕本) 「切勿
逕送上級法院」。
                                  書記官  何伊羚
中    華    民    國    99    年    11    月    8     日
附表一：
┌──┬──────────┬────────────┐
│編號│    扣案物品名稱    │    重            量    │
├──┼──────────┼────────────┤
│ 1  │第三級毒品愷他命3包 │實際總淨重578.73公克，共│
│    │                    │取0.12公克鑑定用罄，餘57│
│    │                    │8.61 公克               │
└──┴──────────┴────────────┘
附表二：
┌──┬────────┬────┬─────────┐
│編號│    物品名稱    │  數量  │  備註            │
├──┼────────┼────┼─────────┤
│ 1  │包裝如附表一所示│3 個    │1.總重13.81公克   │
│    │愷他命之塑膠袋  │        │2.共犯周銓澤所有供│
│    │                │        │  本件運輸毒品所用│
│    │                │        │  之物            │
├──┼────────┼────┼─────────┤
│ 2  │雙層內褲        │1 條    │被告所有供本件運輸│
│    │                │        │毒品所用之物      │
├──┼────────┼────┼─────────┤
│ 3  │SONY ERICSSON牌 │1 支    │共犯甲○○所有供本│
│    │W900型行動電話（│        │件運輸毒品所用之物│
│    │不含SIM 卡）    │        │                  │
└──┴────────┴────┴─────────┘
附表三：
┌──┬────────┬────┬─────────┐
│編號│    物品名稱    │  數量  │  備註            │
├──┼────────┼────┼─────────┤
│ 1  │門號0000000000號│1 張    │雖係供本件運輸毒品│
│    │之SIM 卡        │        │所用之物，但並非被│
│    │                │        │告或共犯所有      │
│    │                │        │                  │
│    │                │        │                  │
├──┼────────┼────┼─────────┤
│ 2  │搭配0000000000號│1 個    │無證據證明與本案有│
│    │門號之行動電話（│        │關                │
│    │含該門號SIM卡） │        │                  │
└──┴────────┴────┴─────────┘

司法院資訊處製作；財團法人民間司法改革基金會備份。
